【裁判字號】    97,交抗,712
【裁判日期】    970626
【裁判案由】    違反道路交通管理處罰條例
【裁判全文】
臺灣高等法院交通事件裁定             97年度交抗字第712號
抗  告  人
即受處分人  甲○○
上列抗告人即受處分人因違反道路交通管理處罰條例案件，不服
臺灣新竹地方法院中華民國九十七年五月十五日所為裁定（九十
七年度交聲字第一二二號），提起抗告，本院裁定如下：
    主  文
抗告駁回。
    理  由
一、原裁定意旨略以：受處分人甲○○於民國九十六年二月二日
    上午，酒後駕駛車牌號碼６Ｐ－０１４９號小型車違規，經
    苗栗監理站執行吊扣職業大客車執照，期間自「九十六年三
    月二十六日起至九十七年三月二十五日」止在案。惟受處分
    人仍於九十七年二月十七日上午九時二十八分許，駕駛車號
    ＸＸ－７６８營業遊覽大客車，行經獅潭苗一二四線仙山段
    ，為苗栗縣警察局以違反道路交通管理處罰條例第二十一之
    一條第一項第七款舉發，並經新竹市監理站於九十七年三月
    十一日以竹監新三字第５１－Ｆ00000000號裁決書
    ，裁處罰鍰新臺幣六萬四千元並吊銷駕照，一年內禁考，且
    於同日送達於受處分人收受，則其二十日之合法提出異議期
    間，即應自九十七年三月十二日（即其收受裁決書之翌日）
    起算；又異議人之戶籍地為「新竹市○○區○○里○鄰○○
    路○段六八六號」處，依法院訴訟當事人在途期間標準第四
    條第一項第一款所規定，異議人既居住在處罰機關即原處分
    機關交通部公路總局新竹區監理所新竹市監理站所在之「新
    竹市」，是以本案自不應扣除在途期間，從而聲明異議期間
    之末日為「九十七年三月三十一日星期一」，而本件異議人
    遲至「九十七年四月二日」始向原處分機關提出本件聲明異
    議狀，揆諸前揭規定，異議人所為上開聲明異議已逾二十日
    之聲明異議期間，顯然不合法律上之程式，且屬無從補正之
    事項，自應將其異議駁回等語。
二、抗告意旨略以：受處分人甲○○現住居所為「苗栗縣三灣鄉
    ○○村○○鄰○○街九十二號」，依法院訴訟當事人在途期
    間標準第四條第一項第一款所規定，本件在扣除在途期間後
    ，受處分人於九十七年四月二日所為之聲明異議，應符合規
    定。又受處分人於交通部公路總局新竹區監理所新竹市監理
    站均有填寫上述聯絡地址，交通部公路總局新竹區監理所新
    竹市監理站竟未向鈞院提出，而依抗告人之戶籍地址為送達
    地址，顯與一般程序不合，爰請求撤銷原裁定云云。
三、按受處分人，不服道路交通管理處罰條例第八條主管機關所
    為之處罰者，得於接到裁決書之翌日起二十內，向管轄地方
    法院聲明異議，道路交通管理處罰條例第八十七條第一項定
    有明文。又依道路交通管理處罰條例第八十七條規定向管轄
    法院聲明異議之期間，自裁決送達之翌日起算，並得依法扣
    除在途期間及聲請回復原狀；且交通法庭認聲明異議不合法
    律上之程式或其異議權已經喪失者，應以裁定駁回之，但其
    不合法律上之程式可補正者，應先定期命為補正，逾期不補
    正者，即予駁回，道路交通案件處理辦法第十二條及第十八
    條亦分別定有明文。次按法院訴訟當事人在途期間標準第四
    條第一項第一款所規定：道路交通案件處理辦法第十二條規
    定交通案件聲明異議之在途期間扣除，如當事人居住於處罰
    機關所在之鄉、鎮、市（包括縣轄市、省轄市及院轄市）者
    ，不扣除在途期間之內容。
四、本院查：
  (一)原處分機關以受處分人甲○○於九十六年二月二日上午，駕
    駛車牌號碼６Ｐ－０１４９號小型車酒駕違規，業經苗栗監
    理站執行吊扣職業大客車執照，期間自九十六年三月二十六
    日至九十七年三月二十五日止在案；又於九十七年二月十七
    日駕駛ＸＸ－７６８營業遊覽大客車，行經獅潭苗一二四線
    仙山段，為苗栗縣警察局以違反道路交通管理處罰條例第二
    十一之一條第一項第七款舉發，並經新竹市監理站於九十七
    年三月十一日以竹監新三字第５１－Ｆ00000000號
    裁決書，裁處罰鍰新臺幣六萬四千元並吊銷駕照，一年內禁
    考。並於同日送達於受處分人收受，有舉發違反道路交通管
    理事件通知單、原處分機關交通部公路總局新竹區監理所駕
    駛執照吊銷執行單及新竹市監理站裁決書、送達證書各一份
    在卷可稽（見原審卷第九頁至第十三頁），是原處分機關之
    裁決書確於九十七年三月十一日送達受處分人無誤。
  (二)又受處分人自五十七年五月八日起即設籍在「新竹市○○區
    ○○里○鄰○○路○段六八六號」，迄今未曾遷移戶籍，受
    處分人雖於本件「聲明異議狀」中當事人欄處填載居所「苗
    栗縣三灣鄉○○村○○鄰○○街九十二號」等情，固有聲明
    異議狀一份在卷足參，然受處人從未將戶籍設籍於上開「苗
    栗縣三灣鄉○○村○○鄰○○街九十二號」處，亦未申請增
    加上揭「苗栗縣三灣鄉○○村○○鄰○○街九十二號」處為
    車籍及駕籍之通訊地址登記等情，亦有苗栗縣三灣鄉戶政事
    務所九十七年四月十八日苗三戶字第０９７００００５１５
    號函一份，及所附之戶籍資料五份暨交通部公路總局新竹區
    監理所新竹市監理站九十七年四月二十三日竹監新字第０９
    ７０００２９１５號函一份在卷足參，是聲明異議之合法提
    出期間，應以上揭設籍地「新竹市○○區○○里○鄰○○路
    ○段六八六號」處為準。則依上開法院訴訟當事人在途期間
    標準第四條第一項第一款所之規定，受處分人既居住在處罰
    機關即原處分機關交通部公路總局新竹區監理所新竹市監理
    站所在之新竹市，是以本案自不應扣除在途期間，從而聲明
    異議期間之末日為九十七年三月三十一日星期一，受處分人
    至遲應於九十七年三月三十一日向原審法院聲明異議，方符
    規定。而本件受處分人遲至九十七年四月二日始向原處分機
    關提出本件聲明異議狀等情，有原處分機關違反道路交通管
    理事件裁決聲明異議案件移送書，及異議人所提出聲明異議
    狀上之收文章日期戳記各一份存卷可稽，揆諸前揭規定，足
    見異議人所為上開聲明異議已逾二十日之得聲明異議期間，
    顯然不合法律上之程式，且屬無從補正之事項，自應駁回其
    異議。
五、綜上所述，原裁定認受處分人逾越法定不變期間，而將受處
    分人聲明之異議駁回，業已詳敘其認定之理由，於法並無違
    誤。受處分人抗告意旨仍執前詞以其居所變更，且原審裁定
    書亦將其地址記載為「苗栗縣三灣鄉○○街九十二號」，指
    摘原裁定不當云云。惟本件在受處分人提出「聲明異議狀」
    之前，受處分人並無陳報其住居所變更情事，業如前述，而
    在原審裁定時，其既已陳報居所，則裁定書依其事後陳報記
    載及送達，事屬當然，並應自嗣後發生效力，仍不能執此爭
    執在此之前裁決書之送達及異議提出之時間得扣除在途期間
    ，是其抗告為無理由，應予駁回。
據上論斷，依道路交通案件處理辦法第二十六條、道路交通管理
處罰條例第八十九條、刑事訴訟法第四百十二條，裁定如主文。
中    華    民    國    97    年    6     月    26    日
                  刑事第四庭  審判長法  官  沈宜生
                                    法  官  陳國文
                                    法  官  鄭水銓
以上正本證明與原本無異。
本裁定不得再抗告。
                                    書記官  劉貞達
中    華    民    國    97    年    6     月    26    日


司法院資訊處製作；財團法人民間司法改革基金會備份。
